【裁判字號】    96,勞再,1
【裁判日期】    970214
【裁判案由】    確認僱傭關係存在等
【裁判全文】
臺灣高等法院高雄分院民事判決           96年度勞再字第1號
再審原告    乙○○
再審被告    高德汽車股份有限公司
法定代理人  甲○○
上列當事人間請求確認僱傭關係存在等事件，再審原告對於中華
民國96年9 月18日本院96年度勞上字第2 號確定判決提起再審之
訴，本院判決如下：
    主  文
再審之訴駁回。
再審訴訟費用由再審原告負擔。
    事實及理由
一、再審原告主張：
  (一)原判決認再審原告工作態度消極，以致客觀上呈現出無法完
    成其工作，違反勞工應忠誠履行勞務之義務，而有主觀上不
    能勝任情形等情，有民事訴訟法第497 條就足以影響判決之
    重要證物漏未斟酌之再審理由：原判決漏未斟酌事項如下：
    原審於96年7 月19日庭訊時，證人邱清湖就再審原告訴訟
      代理人所問：「汽車業務員有無明知可以賣車有獎金而不
      願賣車的情形？」及「除任用辦法外，公司是否有其他資
      遣的辦法？」時，均已證稱：「沒有」。（見勞上卷第93
      頁、94頁），即再審原告為再審被告公司之汽車業務員，
      對賣車有獎金之工作，沒有可以賣而不願賣之情形，再審
      原告業績不甚理想，並非工作態度消極。且再審被告係以
     「 高德汽車營業部業務人員任用管理辦法」（下稱「高德
      業務員管理辦法」）作為資遣再審原告之唯一依據亦經證
      人邱清湖證述在案，乃原判決漏未斟酌證人邱清湖就再審
      原告工作性質及資遣再審原告之依據為何之證言，致另認
      定其他資遣再審原告之證據。
    再審被告94年9 月8 日通告謂再審原告1 至8 月賣8 台車
      （按該通告為7 台、1 至9 月方為8 台見原審卷第50頁、
      勞上卷第143 頁），而設定再審原告至第3 季結束須銷售
      達13台，即命再審原告於22天之期間內須再賣5 台車之「
      超難任務」自係刁難而無理由，又再審原告於海棠颱風期
      間，冒生命危險至公司上班，足見再審原告敬業精神甚佳
      ，絕無工作消極之情事。又再審原告所提出之業務部通告
      ，記載「0405存車獎勵辦法中未參加者，不得參與內部獎
      勵辦法」，足證再審被告禁止再審原告參與內部促銷獎金
      制度，致使再審原告失去競爭之機會。
  (二)原判決就再審原告抗辯再審被告主張應補足業績點數之事實
    ，未再命再審被告負舉證責任，違背舉證責任分配原則，有
    民事訴訟法第496 條第1 項第1 款適用法規顯有錯誤之再審
    理由：
    原判決雖認「再審原告94年度第3 季雖已達成點數基準9
      點，但仍未補足其前所欠缺之點數，自未達公司要求之業
      績，已據證人邱清湖證述甚詳，則再審原告於94年第4 季
      之業績自不可能達成標準基數，再審被告認再審原告不可
      能勝任工作，並非無據。」等語，惟查證人邱清湖並未證
      述再審原告應補足業績點數，原判決引證顯有錯誤。再審
      原告是否應補足業績點數之事實，乃再審被告訴訟代理人
      嚴董聖於96年9 月4 日所提（見勞上卷第128 頁），經再
      審原告訴訟代理人當庭否認，再審被告自應舉證以實其說
      。且兩造從未就94年第4 季之業績為任何主張及舉證，原
      判決以非當事人於訴訟中提出之事證資料為判決基礎，有
      違舉證責任分配法則及判決不備理由之違法。
    原判決另認「至再審原告以其業績係受其需照顧生病之父
      親之故所致，始低於標準業績云云，係屬其個人情況，不
      能以此資為業績可以低落之藉口。」對再審原告提出父親
      94年4 月12日逝世之證據，竟以再審原告不得以照顧生病
      父親作為業績低落之理由，不僅有違人倫之常，且該理由
      經再審被告知悉後，已體諒而接受並不追究再審原告94年
      第2 季之業績，且於該季結束後，未作出免職之決定，原
      判決上開見解，亦有違人倫常理之經驗法則。
  (三)綜上，再審被告終止勞動契約係以再審原告未通過「高德汽
    車業務員管理辦法」之業績考核為理由，原確定判決未予詳
    查，另行認定再審原告有工作消極之主觀上不能勝任及94年
    第4 季業績不能達成之終止勞動契約理由，任由資方（即再
    審被告）以不合法理由資遣勞方（即再審原告）後，再由法
    院為資方認定資遣之理由，違反法院中立之原則。原確定判
    決既有漏未斟酌足以影響判決之證據，且適用法規顯有錯誤
    ，爰依民事訴訟法第496條第1項第1款及第497條規定，提起
    本件再審之訴。並聲明求為判決：(一)原法院95年度勞訴字第
    70號及本院96年度勞上字第2 號確定判決均廢棄。(二)確認兩
    造僱傭關係自94年10月1 日起至96年7 月31日止存在。前開
    期間內，再審被告應給付再審原告每月新台幣（下同）2 萬
    6577元，再審被告應給付之總金額以63萬8694元為限。其中
    5 萬4000元另應給付再審原告自起訴狀繕本送達之翌日起至
    清償日止，依年息百分之五計算之利息。(三)第一、二審及再
    審之訴訴訟費用均由再審被告負擔。
二、本件未經言詞辯論，再審被告亦未具狀作何聲明或陳述。
三、按民事訴訟法第496 條第1 項第1 款所謂適用法規顯有錯誤
    ，係指確定判決所適用之法規顯然不合於法律規定，或與司
    法院現尚有效及大法官會議之解釋，或最高法院現尚有效之
    判例顯有違反，或消極的不適用法規，顯然影響裁判者而言
    。並不包括判決理由矛盾、理由不備、取捨證據及認定事實
    錯誤之情形在內（最高法院92年度台上字第320 號裁判要旨
    參照）。故事實審法院認定事實錯誤，調查證據欠周，或判
    決不備理由，雖得於判決確定前，據為提起上訴之理由，究
    與適用法規顯有錯誤有別，當事人自不得據以提起再審之訴
    （最高法院80年度台再字第64號裁判要旨參照）。又按依民
    事訴訟法第466 條不得上訴於第三審法院之事件，除依同法
    第496 條規定外，其經第二審確定之判決，如就足以影響於
    判決之重要證據漏未斟酌，或當事人有正當理由不到場，法
    院為一造辯論判決者，亦得提起再審之訴。民事訴訟法第49
    7 條定有明文。而所謂重要證物漏未斟酌，係指前第二審言
    詞辯論終結前已經存在，並已為證據聲明之證物，而第二審
    法院並未認為不必要，而仍忽略該證據聲明未為調查，或已
    為調查而未就調查之結果予以判斷而言。若在前判決理由中
    已說明其為不必要之證據，或說明就調查之結果並不能為有
    利於再審原告之事實判斷者，則為已加斟酌，不得作為再審
    理由。又此漏未斟酌之重要證物，須足以影響原確定判決之
    結果始足當之，若縱經斟酌，亦不足以影響原確定判決之結
    果，即與本條之規定不符。又發見人證，不能據為再審之訴
    之事由，亦經最高法院23年上字第2951號，29年上字第696
    號著有判例，足資參照。經查：
  (一)再審原告主張原確定判決漏未斟酌之重要「證物」無非指證
    人邱清湖對再審原告之工作性質及再審被告資遣再審原告之
    依據係「高德業務員管理辦法」等情之證述，及再審原告於
    94年第3 季結束前須銷售達13台車係超難任務，且再審原告
    於海棠颱風期間上班有敬業態度；再審被告禁止再審原告參
    與內部促銷獎金制度，致使再審原告失去競爭之機會而言。
    惟查證人之證述並非證物」不能據為依民事訴訟法第497 條
    提起再審之訴之事由，已如前述，而再審原告於海棠颱風期
    間有上班之事實，亦非證物，是再審原告以本院原確定判決
    漏未斟酌證人邱清湖對再審原告之工作性質及再審被告資遣
    再審原告係依據「高德業務員管理辦法」為之等情之證據暨
    再審原告於海棠颱風期間有上班之事實，為再審理由，提起
    本件再審之訴，已屬顯無理由。況本院原確定判決事實及理
    由欄第4 項第1 款已明：依「高德業務員管理辦法」規定
    ，銷售BMW 汽車318 至52 5車型之點數每車為3 點，530 至
    745 車型之點數每車為4點 ，凡銷售BMW 汽車1 季未達基本
    點數9 點以上者，得由主管視實際情況需要予以延期任用或
    免職，再審原告為再審被告公司之資深員工，銷售業績曾名
    列前茅，並非不具銷售能力，惟近2 年銷售業績卻屢排名最
    後，雖經其主管評核鼓勵，給與努之機會，仍未見再審原告
    改善，顯見再審原告工作態度消極，客觀上呈現出無法完成
    其工作之情事，應認再審原告對於其所擔任之銷售汽車工作
    確已不能勝任。又再審原告94年第3 季雖已達成點數基準9
    點，但仍未補足其前所欠缺之點數，自未再審被告公司要求
    之業績等情亦據證人邱清湖證述甚詳，則再審原告於94年第
    4 季之業績自不可能達成標準基數，從而再審被告認再審原
    告不能勝任工作，依勞動基準法第11條第5 款規定予以預告
    而終止兩造間之勞動契約即屬合法。並明再審原告所指再
    審被告對其執行業務多所刁難，禁再審原告參與內部促銷獎
    金制度，使其失去競爭之機會等情，不僅為再審被告所否認
    ，且再審原告對其所指各情並未能舉證以實其說，尚無可採
    等語。是本院原確定判決已就再審原告所指為再審理由之證
    物已為調查，並於判決理由說明就調查結果不能為有利於再
    審原告之事實判斷。揆諸前開說明，再審原告據以依民事訴
    訟法第497 條提起本件再審之訴，自屬顯無理由。
  (二)再審原告雖另主張證人邱清湖並未證述再審原告應補足業績
    點數。而前揭應補足業績點數之事實，係再審被告訴訟代理
    人嚴董聖所提，業經再審原告予以否認，再審被告應舉證以
    實其說，且兩造從未就94年第4 季業績為任何主張及證舉，
    原確定判決以非當事人於訴訟中提出之資料為判決基礎，有
    違舉證責任分配原則及判決不備理由之違法。又原確定判以
    再審原告不得以父親逝世為業績低落之理由，亦有違人倫常
    理之經驗法則，而認有民事訴訟法第496 條第1 項第1 款適
    用法規顯有錯誤之再審理由云云。惟按民事訴訟法第496 條
    第1 項第1 款適用法規顯有錯誤，並不包括判決理由不滿，
    已如前述，又同法第277 條前段「當事人主張有利於己之事
    實者，就其事實有舉證之責任。」乃就舉證責任分配法則所
    作之規定。至於負有舉證責任之當事人所舉證據方法是否必
    要及充分，僅生是否足使法院信其主張為真實而不受不利益
    判斷之風險。而本院確定判決事實及理由欄第4 項第1 款已
    明認定事實為再審原告對其所擔任之銷售汽車工作確已不
    能勝任所依據之理由及證據之取捨。再審原告所指前開各節
    ，核屬事實審法院證據之斟酌及認定事實之範圍，尚無適用
    法規錯誤之可言。又原確定判決以再審原告不得以其父逝世
    為業績不佳之藉口，並未違反經驗法則是再審原告據前揭主
    張認本院原確定判決有民事訴訟法第496 條第1 項第1 款適
    用法規顯有錯誤之再審理由云云，亦無足採。
四、綜上所述，再審原告提起本件再審之訴，顯無理由，依民事
    訴訟法第502條第2項、第78條，判決如主文。
中    華    民    國    97    年    2     月    14    日
                            勞工法庭
                                審判長法官  張國彬
                                法      官  鄭月霞
                                法      官  吳登輝
以上正本證明與原本無異。
本件判決不得上訴。
中    華    民    國    97    年    2     月    15    日
                                書  記  官  張明賢
                                                    WF


司法院資訊處製作；財團法人民間司法改革基金會備份。
